臺灣士林地方法院小額民事判決
111年度士小字第150號
原      告  泰安產物保險股份有限公司

法定代理人  李松季  
訴訟代理人  黃政堯  
被      告  李明澤  
上列當事人間侵權行為損害賠償事件，於中華民國111年1月21日
言詞辯論終結，本院判決如下：
    主  文
被告應給付原告新臺幣柒仟肆佰柒拾壹元，及自民國一百一十
一年一月四日起至清償日止，按年息百分之五計算之利息。
原告其餘之訴駁回。
訴訟費用新臺幣壹仟元，其中新臺幣參佰零壹元由被告負擔，
餘由原告負擔。
本判決原告勝訴部分得假執行。 
　　理由要領
一、原告起訴主張：被告於民國110 年3月24日4時許，駕駛車牌
    號碼：000-00 號民營垃圾車（下稱A 車），行經臺北市○○
    區○○街000號北投垃圾焚化廠內時，涉有支線道未讓幹線道
    先行之過失，致碰撞原告所承保訴外人鄭惠玲所有、由訴外
    人吳明曇駕駛之車牌號碼：000-0000號自用小客車（下稱B 
    車），致B車因而受有損害。經送廠維修後，計支出修復費
    用24,804元（其中工資費用：13,844元、零件費用：10,960
    元），原告已全部依保險契約賠付予鄭惠玲，依保險法第53
    條規定，原告自得代位求償。因此，依據保險代位及民法侵
    權行為法律關係提起本件訴訟等語；並聲明：被告應給付24
    ,804元，及自起訴狀繕本送達翌日起至清償日止，按年息5％
    計算之利息。
二、被告則以：伊否認就本件交通事故有過失，本件係B車駕駛
    吳明曇有過失。本件交通事故發生當時，伊係駕駛A車行駛
    在北投垃圾焚化廠內停車場，該處並非道路，所有臺北市民
    營垃圾車都要從該處出廠，從來不會有其他車輛從該處駛出
    ，當時伊是右轉已經接近打直快要完成右轉，車身尚未完全
    打直，是吳明曇駕駛B車從伊左側道路駛來，B車正前方前保
    桿撞擊到伊所駕A車左後方，一直往前撞到左前輪的葉子板
    ，把踏板都撞斷。該處並沒有支幹線之分，因為廠區內限速
    是20公里，B車能把A車撞擊成如此損壞，絕對是B車駕駛有
    超速等語，資為抗辯；並聲明求為駁回原告之訴。
三、得心證之理由：
    原告主張被告於上開時、地駕駛A 車，與其承保由吳明曇駕
    駛之B 車發生交通事故，造成B 車受損等事實，業據提出行
    車執照、駕駛執照、道路交通事故當事人登記聯單、估價單
    、統一發票及車損照片等件為證，被告對此亦不爭執，此部
    分之事實首堪認定為真實。至原告主張本件交通事故係被告
    駕駛A 車之過失所致，被告應負全部損害賠償責任等情，則
    為被告否認，並以前揭情詞置辯。經查：
（一）按因故意或過失，不法侵害他人之權利者，負損害賠償責
      任；汽車、機車或其他非依軌道行駛之動力車輛，在使用
      中加損害於他人者，駕駛人應賠償因此所生之損害，民法
      第184條第1項前段、第191條之2前段分別定有明文。次按
      被保險人因保險人應負保險責任之損失發生，而對於第三
      人有損失賠償請求權者，保險人得於給付賠償金額後，代
      位行使被保險人對於第三人之請求權，保險法第53條第1
      項前段亦有明文。按「汽車行駛至交岔路口，其行進、轉
      彎，應依下列規定：二、行至無號誌或號誌故障而無交通
      指揮人員指揮之交岔路口，支線道車應暫停讓幹線道車先
      行。未設標誌、標線或號誌劃分幹、支線道者，少線道車
      應暫停讓多線道先行；車道數相同時，轉彎車應暫停讓直
      行車先行；同為直行車或轉彎車者，左方車應暫停讓右方
      車先行。但在交通壅塞時，應於停止線前暫停與他方雙向
      車輛互為禮讓，交互輪流行駛。」、「行經設有彎道、坡
      路、狹路、狹橋、隧道、學校、醫院標誌之路段、道路施
      工路段、泥濘或積水道路、無號誌之交岔路口及其他人車
      擁擠處所，或因雨霧致視線不清或道路發生臨時障礙，均
      應減速慢行，作隨時停車之準備。」、「汽車行駛時，駕
      駛人應注意車前狀況及兩車並行之間隔，並隨時採取必要
      之安全措施，..」道路交通安全規則第102條第1項第2款
      、第93條第1項第2款、第94條第3項分別訂有明文。查本
      件交通事故發生地點係臺北市北投區北投垃圾焚化廠停車
      場內，雖非道路範圍，然仍屬供公眾通行之地，而上開道
      路交通安全規則揭示之駕駛規範，得作為汽車駕駛人是否
      盡注意義務之判斷依據，關於駕駛人倒車之注意義務，仍
      應準用上開規定。
（二）觀諸卷附估價單、車損及現場照片暨被告提出之肇事現場
      照片等證據顯示，B車係前保險桿、右前葉子板、右側頭
      燈、右側霧燈等部位受損；A車則係左前輪葉子板、左前
      踏板及左後輪弧等部位受損，暨被告本院審理中自承：本
      件交通肇事地點是北投垃圾焚化廠內停車場，所有臺北市
      民營垃圾車都要從該處出廠，從來不會有其他車輛從該處
      駛出，當時伊是右轉已經接近打直快要完成右轉，車身尚
      未完全打直等語可知，本件交通事故發生當時，原告保車
      駕駛吳明曇係駕駛B車於北投垃圾焚化廠內停車場之直行
      車輛；而被告係駕駛A車係右轉彎欲駛入B車車道之轉彎車
      輛。另綜合A、B兩車肇事時之相對位置及A、B兩車分別之
      受損情形研判，本件交通事故發生當時，A、B兩車之第一
      碰撞點應分別為A車之左前車輪與踏板與B車之右前車頭，
      於A車右轉彎行進間發現與B車發生碰撞後，向前位移些許
      距離而停止後，始呈現如被告提出之肇事現場照片所示之
      A、B兩車肇事後停止時之相對位置。爰認本件交通事故肇
      事情形係被告駕駛A車於右轉彎之過程中，與直行之B車發
      生碰撞而肇事。並非如被告所辯B車之正前方保險桿撞擊
      到A車之左後方，再一直撞到左前輪葉子板及踏板，及B車
      駕駛有超速行駛之情形所致。基上事證，本件交通事故係
      A 車自原行駛車道右轉彎欲駛入A車行駛中之車道時，疏
      未注意左側車輛之直行中B 車，不慎使A車左前輪碰撞B車
      右前車頭所致。
（三）又本件交通事故肇事地點係在北投垃圾焚化廠內停車場，
      該處不時有大型垃圾車於該處進出，且觀諸被告提出之肇
      事現場照片，本件交通事故發生時除A、B兩車外，尚有另
      一白色民營垃圾車停靠在該處左側路旁，吳明曇駕駛之B
      車因而有部分道路空間遭到限縮，其於行駛時尤應較平常
      更注意車前狀況，並隨時採取必要之措施。是以，如B 車
      駕駛於本件交通事故發生時，能注意到車前狀況，依常情
      理應能發現到正進行右轉彎之A車，並即時採取煞車或適
      度鳴按喇叭提醒對方，使雙方均有較充足之時間為反應，
      當不致發生本件交通事故。爰認本件交通事故A 車駕駛即
      被告固有右轉彎時未注意左側車輛之過失，惟原告保車即
      B 車駕駛吳明曇亦有未注意車前狀況之與有過失甚明。故
      被告抗辯其就本件交通事故並無過失云云，雖不可採。然
      原告主張被告應負完全過失責任云云，亦難採憑。
（三）按因故意或過失，不法侵害他人之權利者，負損害賠償責
      任，民法第184條第1項前段定有明文。又依民法第196條
      規定，不法毀損他人之物者，被害人得請求其物因毀損所
      減少之價額，而所謂賠償物被毀損所減少之價額，得以修
      復費用為估定標準，但以必要者為限（最高法院77年度第
      9次民事庭會議決議參照）。是本件原告因被告駕駛B車之
      過失行為致A車受損，以修理費作為減少價額之依據，請
      求被告賠償，自為法所許。據原告所提估價單及統一發票
      ，B車之修復費用為24,804元（其中工資費用：13,844元
      、零件費用：10,960元）。然而以新零件更換舊零件之零
      件折舊部分非屬必要費用，應予扣除。查B車係於99年11
      月15日出廠使用（行照上未寫明出廠日，依法推定為該月
      15日），有行照影本附卷可稽，依行政院所頒固定資產耐
      用年數表及固定資產折舊率表規定，小客車耐用年數為5
      年，依定率遞減法每年應折舊一千分之三百六十九，參酌
      「營利事業所得稅查核準則」第95條第6 項規定「固定資
      產提列折舊採用平均法或定率遞減法者，以1年為計算單
      位，其使用期間未滿1年者，按實際使用之月數相當於全
      年之比例計算之，不滿1月者，以1月計」。據此，則至發
      生本件交通事故之日即110年3月24日為止，B 車已實際使
      用逾5年，故原告就更換零件部分，所得請求被告賠償之
      範圍，扣除如附表計算書所示之折舊值後，應以1,097元
      為限，加上其餘非屬零件之工資費用13,844元，共計14,9
      41元。
（四）末按損害之發生或擴大，被害人與有過失者，法院得減輕
      賠償金額或免除之，民法第217條第1項定有明文。再按損
      害之發生或擴大，被害人與有過失者，法院得減輕賠償金
      額或免除之，民法第217條第1項定有明文。查本件被告駕
      駛A車固有右轉彎時疏未注意左側車輛之過失，為本件交
      通事故肇事原因，惟原告保車即B車駕駛吳明曇亦有未注
      意車前狀況之與有過失，同為造成本件交通事故之原因，
      已如前述。爰認被告就本件交通事故發生固應負50％之過
      失責任，惟原告保車駕駛蕭相成亦應負50％之過失責任，
      始屬衡平。本院爰適用過失相抵之法則，減輕被告賠償金
      額50％，故被告賠償之金額應核減為7,471元（計算式：11
      4,941元×50％＝7,471元，元以下四捨五入）。
四、綜上所述，原告依保險法第53條第1項規定之代位權、民法
    侵權行為之法律關係，請求被告賠償原告7,471元，及自起
    訴狀繕本送達翌日（即111 年1 月4日）起至清償日止，按
    年息5%計算之利息，為有理由，應予准許，逾此部分之請求
    ，為無理由，應予駁回。原告之訴駁回部分，其假執行之聲
    請即失所附麗，應併駁回，併此敘明。
五、本件事證已臻明確，兩造其餘攻擊防禦方法及證據，核與判
    決之結果，不生影響，爰不一一論列，併此敘明。
六、本件原告勝訴部分，係就民事訴訟法第436條之8第1項適用
    小額程序所為被告敗訴之判決，依同法第436條之20之規定
    ，應依職權宣告假執行，並依職權確定訴訟費用額為1,000
    元（第一審裁判費），其中301元應由被告負擔，餘由原告
    負擔。 　　
中　　華　　民　　國　　111 　年　　 2　　月    11　　日
　　　　　　　　　士林簡易庭法  官  張明儀
以上正本係照原本作成。
如不服本判決，應於送達後20日內，向本院提出上訴狀並表明上
訴理由，如於本判決宣示後送達前提起上訴者，應於判決送達後
20日內補提上訴理由書（須附繕本）。
中　　華　　民　　國　　111 　年　　 2　　月　　11　　日
                            書記官  劉彥婷　　
附表
-----
折舊時間           金額
第1年折舊值        10,960×0.369=4,044
第1年折舊後價值    10,960-4,044=6,916
第2年折舊值        6,916×0.369=2,552
第2年折舊後價值    6,916-2,552=4,364
第3年折舊值        4,364×0.369=1,610
第3年折舊後價值    4,364-1,610=2,754
第4年折舊值        2,754×0.369=1,016
第4年折舊後價值    2,754-1,016=1,738
第5年折舊值        1,738×0.369=641
第5年折舊後價值    1,738-641=1,097